最高法院刑事裁定　　　　　　　　　 110年度台抗字第1941號
再 抗告 人　邱慶祥





上列再抗告人因違反毒品危害防制條例等罪定應執行刑案件，不
服臺灣高等法院中華民國110年10月14日駁回其抗告之裁定（110
年度抗字第1529號），提起再抗告，本院裁定如下：
    主  文
再抗告駁回。
    理  由
原裁定意旨略以：再抗告人邱慶祥因犯如原裁定附表（下稱附
  表）所示之罪，先後經法院判處如附表所示之刑確定在案，並
  經檢察官依再抗告人之請向第一審法院聲請定應執行刑，第一
  審法院定應執行刑有期徒刑1年2月。再抗告人雖以連續犯刪除
  後，對於施用毒品及竊盜等罪採一罪一罰，致使量刑過重，況
  施用毒品成癮者，應視為病人，再參酌他案之定刑，認第一審
  法院所定應執行刑過重為由，提起抗告。惟查：第一審法院所
  定之應執行刑，係在各宣告刑最長期（有期徒刑8 月）以上，
  各刑合併刑期（有期徒刑1年6月）以下，並未逾越刑法第51條
  第5 款規定之外部界限。且查再抗告人如附表所示各罪，分別
  犯施用第一級毒品（編號1）、竊盜（編號2 至4）罪，罪質不
  同。而編號2至4雖均係竊盜犯行，且犯案時間密接，惟侵害不
  同被害人，對侵害法益之加重效應仍具相當獨立性。再酌以相
  同犯行之責任非難程度較高，不同犯行間之責任非難程度較低
  等一切情狀，整體評價再抗告人應受矯治之程度，認第一審所
  定之應執行刑，已予適度之刑罰折扣，與法律規範之目的、精
  神、理念及法律秩序不相違背，難認有裁量濫用之情。至抗告
  意旨所指之他案，因犯罪類型、情節不同，自難比附援引。再
  抗告人指摘原裁定違法不當，自非可採，而予以駁回等旨。經
  核於法並無不合或不當。
再抗告意旨略以：數罪併罰除應符合外部界限外，亦應考量法
  秩序理念、刑罰邊際效應、恤刑目的、比例及公平原則等內部
  界限。學者亦主張數罪併罰，應採用累進遞減原則，在各刑相
  加後酌減3分之1以上。而毒品成癮者乃戕害自身健康，未對他
  人法益造成侵害，實質上乃屬病人，於定應執行刑自應大幅酌
  減。原審未慮及上情，復未考量刑法兼具報應與預防主義之雙
  重目的，以及再抗告人犯罪時間之密接性等情，所定之應執行
  刑顯屬過重云云。
按數罪併罰有二裁判以上宣告多數有期徒刑者，於各刑中之最
  長期以上，各刑合併之刑期以下，定其刑期，但不得逾30年，
  刑法第51條第5 款、第53條規定甚明。又數罪併罰應執行刑之
  酌定，屬事實審法院得依職權裁量之事項，法院所為裁量如未
  逾越上開規定之外部界限、定應執行刑之恤刑目的及不利益變
  更禁止原則，又未濫用其職權，即難任意指為違法或不當。查
  原裁定維持第一審裁定所定之刑期，係在上開各罪刑中最長期
  以上，各罪合併之刑期以下，且已敘明如何酌定應執行刑之理
  由，難認有違反外部界限及內部界限之情，亦無濫用裁量權之
  情形，自難認有何違反公平原則及比例原則之可言。且執行刑
  之酌定，尤無必須按一定之比例予以折扣計算之理，自無從執
  此作為原裁定是否適法之判斷基準。再抗告意旨並未針對原裁
  定駁回其抗告之論述，如何違法或不當，為具體指摘，其再抗
  告為無理由，應予駁回。
據上論結，應依刑事訴訟法第412條，裁定如主文。
中    華    民    國   110    年    11    月    25    日
                  刑事第三庭審判長法  官  徐  昌  錦  
                                  法  官  周  政  達  
                                  法  官  林  海  祥  
                                  法  官  侯  廷  昌  
                                  法  官  江  翠  萍  
本件正本證明與原本無異
                                  書記官
中    華    民    國   110    年    11    月    30    日